臺灣彰化地方法院民事裁定
110年度消債更字第93號
聲  請  人  
即債務人    蔡佩蓁  
代理人      張仕融律師(法扶律師)
相  對  人  
即債權人    台北富邦商業銀行股份有限公司

法定代理人  程耀輝  


相  對  人  
即債權人    花旗（台灣）商業銀行股份有限公司


法定代理人  莫兆鴻  
代  理  人  陳正欽  


相  對  人  
即債權人    聯邦商業銀行股份有限公司


法定代理人  林鴻聯  
代理人兼送  
達代收人    黃莉玲  
相  對  人  
即債權人    玉山商業銀行股份有限公司


法定代理人  黃男州  



相  對  人  
即債權人    台新國際商業銀行股份有限公司

法定代理人  尚瑞強  


相  對  人  
即債權人    良京實業股份有限公司

法定代理人  平川秀一郎



相  對  人  
即債權人    萬榮行銷股份有限公司

法定代理人  呂豫文  


相  對  人  
即債權人    第一金融資產管理股份有限公司

法定代理人  施志調  
代  理  人  許智傑  
上列當事人聲請消費者債務清理事件，本院裁定如下：
    主  文
債務人蔡佩蓁自中華民國111年3月30日下午4時起開始更生程序
。
本件更生程序之進行由辦理更生執行事務之司法事務官為之。
    理  由
一、聲請意旨略以：聲請人目前從事農務工作，以打零工維生，
    每月收入新台幣（下同)26,000元，並須負擔個人生活必要
    支出費用14,626元及扶養父母每月各5,000元，合計10,000
    元之扶養費。然而，伊積欠相對人即債權人（下稱債權人）
    之債務為601,653元及其利息、違約金，前曾與最大債權銀
    行台新商業銀行股份有限公司（下稱台新銀行）為前置協商
    ，台新銀行提供分120期，年利率0％，每期償還7,895元，然
    因聲請人另有資產公司債務等因素，無法負擔最大債權銀行
    提供之清償方案而未能達成前置調解，聲請人有不能清償債
    務之情事，爰依法聲請更生等語。
二、程序方面：按債務人不能清償債務或有不能清償之虞者，得
    依本條例所定更生或清算程序，清理其債務；債務人無擔保
    或無優先權之本金及利息債務總額未逾1,200萬元者，於法
    院裁定開始清算程序或宣告破產前，得向法院聲請更生；債
    務人對於金融機構負債務者，在聲請更生或清算前，應向最
    大債權金融機構請求協商債務清償方案，或向其住、居所地
    之法院或鄉、鎮、市、區調解委員會聲請債務清理之調解，
    消費者債務清理條例（下稱消債條例）第3條、第42條第1項
    、第151條第1項分別定有明文。此係採前置協商主義，是債
    務人於協商程序中，自應本於個人實際財產及收支狀況，依
    最大誠信原則，商討解決方案。如終究不能成立協商，於聲
    請更生或清算時，法院審酌上開條文所謂「不能清償或有不
    能清償之虞」，允宜綜衡債務人全部收支、信用及財產狀況
    ，評估是否因負擔債務，而不能維持人性尊嚴之最基本生活
    條件，所陳報之各項支出，是否確屬必要性之支出，如曾有
    協商方案，其條件是否已無法兼顧個人生活之基本需求等情
    ，為其判斷之準據。查聲請人前於110年7月1日具狀向本院
    聲請前置調解，經台新銀行提供分120期，利率0%，每期還
    款7,895元之協商方案一事，此經本院調閱本院110年度司消
    債調字第117號卷宗查閱無訛，並有調解筆錄、調解不成立
    證明書附卷可憑（見調解卷第61頁至第63頁)，堪信為真實
    。
三、再按，債務人無擔保或無優先權之本金及利息債務總額未逾
    1,200 萬元者，於法院裁定開始清算程序或宣告破產前，得
    向法院聲請更生；債務人不能清償債務或有不能清償之虞者
    ，得依消債條例所定更生或清算程序，清理其債務，消債條
    例第42條第1項、第3條各有明文。是以，本院自應綜合聲請
    人目前全部收支及財產狀況，評估其是否有「不能清償債務
    或有不能清償之虞」，作為是否裁准更生之判斷標準。又消
    債條例第45條第1項、第16條第1項前段分別明定：「法院開
    始更生程序之裁定，應載明其年、月、日、時，並即時發生
    效力」、「法院裁定開始更生或清算程序後，得命司法事務
    官進行更生或清算程序」。經查：
  ㈠聲請人每月收入及財產狀況：
  1.查聲請人自陳目前以打零工維生，平均每月薪資約為26,000
    元等語，經本院調閱聲請人勞工保險投保紀錄，其投保狀態
    為退保，因打零工並無一定之雇主，且收入均領取現金，經
    原告提出切結書1份為據（見本院卷第100頁），是本院暫以
    每月26,000元作為計算聲請人目前收入之情形。
  2.再經本院依職權調閱聲請人之稅務資料及財產清單、財團法
    人金融聯合徵信中心當事人綜合信用報告─債務清理條例前
    置協商專用債權人清冊、集中保管有價證券資料，聲請人於
    108、109年度均無綜合所得稅申報紀錄，其綜合所得稅給付
    總額均為0元，名下別無其他恆產，均互可勾稽（見本院卷
    第27頁、第138頁、第31頁至第32頁、第88頁至第94頁）。
    是本院審酌上情，堪信聲請人所陳為真實，故暫以聲請人之
    每月平均薪資26,000元，作為計算聲請人目前償債能力之依
    據。
  ㈡每月必要支出狀況：
  1.查聲請人自陳本件聲請前2年，每月必要支出費用有膳食費6
    ,000元、電信費用1,000元、健保費826元、交通費1,500元
    、醫療費300元、雜支費2,000元及住於姑姑所有房屋繳納水
    電瓦斯費3,000元以代租金，合計每月須支出生活費用為14,
    626元等語。前開費用部分，經債務人提出水電費、健保費
    、電信費繳納憑證等影本為證。按債務人必要生活費用，以
    最近一年衛生福利部或直轄市政府所公告當地區每人每月最
    低生活費1.2倍定之，消債條例第64條之2第1項定有明文。
    而衛生福利部公告110年度臺灣省平均每人每月最低生活費1
    3,288元，乘以1.2倍即為15,946元，而債務人主張其每月個
    人必要生活費用14,626元，合於前開標準，自應准許。
　2.另聲請人陳明與一位兄弟姊妹共同扶養父母蔡紗、洪鴛鴦，
    每月分別支出5,000元，合計每月支出10,000元，並提出戶
    籍謄本、親屬系統表為證（見本院卷第101頁至第103頁)，
    惟按受扶養權利者，以不能維持生活而無謀生能力者為限。
    前項無謀生能力之限制，於直系血親尊親屬，不適用之；因
    負擔扶養義務而不能維持自己生活者，免除其義務。但受扶
    養權利者為直系血親尊親屬或配偶者，減輕其義務；民法第
    1117、1118條定有明文。查聲請人之父親蔡紗名下計有127
    萬餘元之不動產，母親洪鴛鴦仍有工作，109年間薪資所得
    約60餘萬元，此有稅務電子閘門財產所得調件明細表為憑（
    見不公開證物袋），渠等資產與收入均甚大於聲請人，難認
    蔡紗、洪鴛鴦有受聲請人扶養之必要，此部分扶養費用不應
    准許。
  ㈢循此，以聲請人每月平均收入26,000元，扣除每月生活必要
    支出費用14,626元，僅剩餘11,374元（計算式：26,000－14,
    626＝11,374元），審酌各債權人所陳報之債務總額達1,183,
    781元【計算式：32,238＋32,269＋221,286＋53,000＋191,023＋
    161,263＋276,731＋215,971＝1,183,781】，需約8.67年方可
    全數清償【計算式：1,183,781÷11,374÷12≒8.67】，若再加
    上利息、違約金，債權金額勢必更高，還款期間勢必更長。
    審酌聲請人現年44歲，以打臨工為生，收入不穩定，應認聲
    請人之經濟狀況有不能清償債務之虞，而有藉助更生制度調
    整其與債權人間之權利義務關係而重建其經濟生活之必要，
    自應許聲請人得藉由更生程序清理債務。
四、從而，本件聲請人有不能清償債務之虞之情事，有藉助更生
    制度調整其與債權人間之權利義務關係，以重建其經濟生活
    之必要；復本件查無消債條例第6條第3項、第8條或第46條
    各款所定駁回更生聲請之事由存在，債務人之無擔保或無優
    先權之債務總額亦未逾1,200萬元，則債務人提出本件更生
    之聲請，當屬有據，揆諸首揭說明，應予開始更生程序，並
    命司法事務官進行本件更生程序，爰裁定如主文。
中　　華　　民　　國　　111 　年　　3 　　月　　30　　日
          
　　　　　　　    民事第二庭    法　官　王姿婷
上為正本係照原本作成。
本件不得抗告。
中　　華　　民　　國　　111 　年　　3 　　月　　30　　日
                                書記官  吳曉玟